【裁判字號】    88,自,1189
【裁判日期】    890128
【裁判案由】    詐欺
【裁判全文】
台灣台中地方法院刑事判決                        八十八年度自字第一一八九號
    自  訴  人  乙○○
    被      告  甲○○
                丙○○
    共      同
    選任辯護人  黃錫卿
右被告因詐欺案件，經自訴人提起自訴及台灣台中地方法院檢察署移送併辦（八十八
年度偵字第一九九九九號），本院判決如左：
    主      文
甲○○、丙○○均無罪。
    理      由
一、自訴意旨略以：被告甲○○、丙○○係夫妻，二人已債台高築，被告甲○○竟利
    用其與自訴人之配偶林陳萍曾為同事之關係，自民國八十八年一月間起，夥同被
    告丙○○陸續向自訴人借款週轉，並交付由被告丙○○所經營之昇揚木業股份有
    限公司為發票人之支票，以資擔保，共計新台幣（下同）二百二十六萬九千六百
    二十元。詎被告二人於票期屆至時，一再以展期換票拖延清償，迄八十八年六月
    五日，被告二人所交付之支票經提示不獲兌現，且避不見面，自訴人始知受騙。
    因認被告二人共同涉有刑法第三百三十九條第一項詐欺之罪嫌云云。
二、按犯罪事實應依證據認定之，無證據不得推定其犯罪事實；又不能證明被告犯罪
    或其行為不罰者，應諭知無罪之判決，刑事訴訟法第一百五十四條第三百零一
    條第一項分別定有明文。又刑法第三百三十九條詐欺罪之成立，以意圖為自己或
    第三人不法之所有，施用詐術使人陷於錯誤而交付財物或因而得財產上不法之利
    益或使第三人得之為構成要件。所謂以詐術使人交付財物，必須該財物之交付，
    係由於被施用詐術而陷於錯誤所致，若行為人未施用何詐術，交付財物者亦非因
    陷於錯誤而交付，即不構成詐欺罪。
三、訊據被告甲○○、丙○○坦承向自訴人借貸二百二十六萬九千六百二十元尚未清
    償之事實，惟堅決否認詐欺，辯稱：借款時有向自訴人表明係為支應票款、利息
    及貸款，且有支付利息予自訴人，嗣因景氣不好，事業經營失敗，週轉困難，一
    時無法清償，並非有意詐騙自訴人等語。經查：自訴人到庭陳稱：「（問：為何
    借錢給被告？）她（指被告甲○○）說週轉困難，要付票款、貸款及其他利息。
    我是暫時幫助她渡過難關，才借錢給她，她說她先生賺錢會還給我。利息原本是
    八分（即一萬元每月二百四十元），之後我同情她，才降為六分（即一萬元每月
    一百八十元）」「（問：被告有無以詐欺手段向你借錢？）沒有欺騙行為，只說
    她很缺錢」等語。是被告等於借款之初即向自訴人坦述其經濟狀況，亦有支付利
    息，顯見並無施用詐術借款之行為，又自訴人已知悉被告等之財務情形不佳，仍
    為幫助被告等渡過難關而惠借款項，當亦無陷於錯誤而交付金錢之情事，揆諸前
    揭說明，自不得論處被告二人詐欺罪責。本案純屬債務不履行之民事糾葛，應循
    民事訴訟之途徑解決，實難單憑被告等一時未履行債務之清償，即認其有詐欺之
    犯行。此外，復查無其他積極證據足資證明被告等有何詐欺犯行，本件乃屬不能
    證明被告二人犯罪，均應為無罪之諭知。
四據上論斷，應依刑事訴訟法第三百四十三條、第三百零一條第一項，判決如主文
    。
中      華      民      國    八十九    年      一      月    二十八    日
                                      法  官 張  恩  賜
右正本證明與原本無異。
如不服本判決，應於判決送達後十日內向本院提出上訴狀，上訴於臺灣高等法院臺中
分院( 須附繕本 )。
                                      書記官
中      華      民      國    八十九    年      一      月    二十九    日


司法院資訊處製作；財團法人民間司法改革基金會備份。
